【裁判字號】    97,台上,6894
【裁判日期】    971231
【裁判案由】    強盜殺人等罪
【裁判全文】
最高法院刑事判決            九十七年度台上字第六八九四號
上  訴  人  甲○○
選任辯護人  邵良正律師
上列上訴人因強盜殺人等罪案件，不服台灣高等法院中華民國九
十七年九月四日第二審更審判決（九十六年度重上更(八)字第一四
三號，起訴案號：台灣台北地方法院檢察署八十六年度偵字第六
八七一號、偵緝字第二七二號），提起上訴，本院判決如下：
    主  文
原判決撤銷，發回台灣高等法院。
    理  由
本件原判決撤銷第一審關於共同強劫而故意殺人部分之科刑判決
，改判分別論處上訴人甲○○成年人與未滿十八歲之人共同犯強
盜殺人；及依牽連犯關係，從一重論處其成年人與未滿十八歲之
人共同犯強盜強制性交罪刑，固非無見。
惟查(一)原判決認定上訴人與少年潘○○、賴○○於民國八十五年
十月十四日上午十時許，在台北縣○○市山區，共同基於強盜而
強制性交之結合犯意，在上訴人所駕停置該處之計程車內，相互
利用他方之行為，先後對被害人張○○、莊○○強制性交得逞。
而上訴人於八十五年十月十五日上午六時許，在○○市○○路過
○○橋右邊產業道路上方第三棟廢棄屋，復基於同一強盜而強制
性交之結合犯意，命莊○○為其口交，再接續以性器接合，對莊
○○強制性交得逞。而謂上訴人先後強盜而強制性交行為，係持
續進行，因時間空間之銜接性及關聯性，僅成立一個強盜而強制
性交罪。然所謂接續犯，係指行為人基於單一之決意，在密切接
近之一定時、地，持續實行多次同一行為，依社會通常觀念，認
為以評價為一罪為適當者而言。上訴人先後二次強盜而強制性交
犯行，係於不同之時、地，並無密接關係，能否認係接續犯，僅
論以一罪，不無研求餘地。又上開強盜之基礎行為祇有一個，僅
能與第一次之強制性交行為成立結合犯，再與嗣後之強制性交行
為，併合處罰。不能就一個強盜行為，同時與二個強制性交行為
，成立二個結合犯（本院七十八年四月十一日，七十八年度第四
次刑事庭會議決議參照）。原判決適用法則亦有不當。(二)刑法第
二百四十七條第一項之污辱屍體罪，所稱「污辱」二字，不限於
屍姦，凡精神上及物質上污辱，均包括在內（本院二十四年七月
總會決議（五０）參照）。原判決事實記載上訴人與潘○○共同
殺害被害人柯○○後，將柯○○衣物褪去，以飛刀挖掘坑洞，將
柯○○及褪下之黑色短褲、白色內褲、紅色上衣、胸罩各一件…
…一併掩埋。該項脫光柯○○屍體衣物之行為，是否觸犯污辱屍
體罪，與其所犯強盜殺人罪間之關係如何，原判決未予調查審認
及說明，尚有未合。(三)基於共同實行犯罪行為，應由共同正犯各
負全部責任之理論，已在共同正犯潘○○、賴○○所犯案件中諭
知沒收之上訴人所有供犯罪所用或犯罪預備之物，在上訴人所犯
案件中仍得諭知沒收。原判決理由謂扣案折疊刀及飛刀，經送請
內政部警政署鑑定結果，均非屬槍砲彈藥刀械管制條例列管之刀
械，有該署八十六年二月二十五日，八六警署○字第○○○○○
號函附卷可憑，非屬違禁物；因與上訴人用以強盜、行竊等犯行
所用，其所有手銬一副、童軍繩一條及鐵管、鋁管各一支，均已
在共同正犯潘○○案件中宣告沒收，並已執行沒收銷燬。雨衣二
件，以及供強盜犯罪所用而未使用之貼布一張，也均於共同正犯
潘○○案件中，執行廢棄完畢。已經原審更一審調閱台灣台北地
方法院檢察署八十六年度○字第○○○○號執行卷宗查對無誤，
並有贓證物品清單處分結果三紙附卷可稽，均已滅失而不存在，
故不再宣告沒收。其見解殊有可議。上訴意旨雖未指摘及此，然
原判決既有可議，應認仍有撤銷發回之原因。至原判決不另諭知
無罪部分，基於審判不可分原則，應併發回。
據上論結，應依刑事訴訟法第三百九十七條、第四百零一條，判
決如主文。
中    華    民    國  九十七  年   十二   月  三十一  日
                      最高法院刑事第十二庭
                          審判長法官  石  木  欽  
                                法官  陳  世  淙  
                                法官  洪  佳  濱  
                                法官  呂  丹  玉  
                                法官  段  景  榕  
      本件正本證明與原本無異
                                      書  記  官  
中    華    民    國  九十八  年    一    月    五   日
                                                      V

司法院資訊處製作；財團法人民間司法改革基金會備份。
